【裁判字號】    85,台上,387
【裁判日期】    850215
【裁判案由】    請求給付職工紅利金
【裁判全文】
最高法院民事判決                                八十五年度台上字第三八七號
    上  訴  人  朋商有限公司
    法定代理人  盧正芳
    訴訟代理人  鄭潤祥律師
    被  上訴人  甲○○
    訴訟代理人  楊金順律師
右當事人間請求給付職工紅利金事件，上訴人對於中華民國八十四年七月三十一日台
灣高等法院第二審判決（八十四年度勞上字第八號），提起上訴，本院判決如左：
    主  文
原判決廢棄，發回臺灣高等法院。
    理  由
本件被上訴人主張：伊自民國七十六年起受僱於上訴人公司擔任職員，八十年間升任
業務經理，並掛名股東，為公司在行庫貸款作保，上訴人因而允給「紅利」。此後每
年均領取一部分，其餘則予保留。八十二年十一月二十日伊離職後，雙方於八十三年
三月十一日會算出伊應得之權益共新臺幣（下同）一百四十二萬一千三百零二元，扣
除應負之責任後，上訴人尚應給付伊一百零四萬零九百八十一元，而由上訴人之實際
負責人朱開文與伊簽立協議書，並約定上訴人以電晶體等貨品抵償，上訴人自有依協
議履行之義務。詎經伊委由律師對之催討，竟不置理等情，求為命上訴人給付上開紅
利一百零四萬零九百八十一元及加付法定遲延利息之判決。
上訴人則以：伊公司並未積欠被上訴人職工福利金，訴外人朱開文僅係公司顧問，無
代表公司與被上訴人為任何協議之權限。被上訴人所提協議書，係其要求朱開文轉達
意見與公司，對伊公司不生效力。且被上訴人所謂之「紅利」，實際上均已按年發給
，計入薪資之一部等語，資為抗辯。
原審維持第一審所為上訴人敗訴之判決，係以：被上訴人主張之事實，已據提出協議
書為証，朱開文對於其在協議書上簽名亦不爭執。經查朱開文為上訴人公司之實際負
責人，員工均稱呼其為總經理，業據證人戴忠勇、于乃斌、文繼隆、宋木海等人證述
在卷。參以上訴人與台灣菲利浦公司間之訂單，係由朱開文簽名，及朱開文所書公司
內部文件，載有命法定代理人盧正芳準備菲利浦資料之字樣等情，堪認被上訴人主張
朱開文係上訴人公司實際負責人為可採。依被上訴人歷年薪資及所得稅扣繳憑單之記
載觀之，其主張上訴人除薪資外另應允給付紅利一節，亦堪採信。上開協議書既載明
「甲○○先生自即日起同意上列結帳方式以Ｂ項之存貨扣充在公司之權益部分，當貨
品交予林先生後，自此個人（林）與公司（朋商）之權責兩消。」，上訴人否認積欠
紅利，自非可採。按因清償債務而對於債權人負擔新債務者，除當事人另有意思表示
外，若新債務不履行時，其舊債務仍不消滅，民法第三百二十條定有明文。本件上訴
人積欠被上訴人紅利一百零四萬零九百八十一元，約定以電晶體等物品抵充，嗣又不
給付該電晶體等物品，則被上訴人請求上訴人給付上開紅利及法定遲延利息，洵屬正
當，應予准許等詞，為其判斷之基礎。
按因清償債務而對於債權人負擔新債務者，除當事人另有意思表示外，若新債務不履
行時，其舊債務固仍不消滅。惟必債務人不履行新債務時，債權人始得請求其履行舊
債務，此觀民法第三百二十條規定自明。換言之，債權人欲請求履行舊債務，須以債
務人不履行新債務為前提要件。經查本件被上訴人與上訴人公司實際負責人朱開文簽
立之協議書，記載上訴人尚應給付被上訴人一百零四萬九百八十一元紅利，並約定上
訴人以電晶體等貨品抵償，為原審認定之事實。而依卷附被上訴人律師催告函及上訴
人復函（見一審卷第一○頁、二一頁）所載，被上訴人似未請求上訴人履行新債務（
即給付電晶體等貨品），則其逕行訴請上訴人給付前開紅利（即舊債務），是否適法
，尚非無疑。究竟被上訴人曾否請求上訴人給付電晶體等貨品而上訴人不履行？攸關
被上訴人能否逕為系爭紅利請求之問題。原審未詳加調查，遽依上開法條規定而為上
訴人不利之判決，自嫌速斷，且有判決理由不備之違法。上訴論旨，指摘原判決不當
，求予廢棄，非無理由。
據上論結，本件上訴為有理由，依民事訴訟法第四百七十七條第一項、第四百七十八
條第一項，判決如主文。
中      華      民      國    八十五    年      二      月     十五     日
                              最高法院民事第七庭
                                  審判長法官  蕭  亨  國
                                        法官  吳  正  一
                                        法官  楊  隆  順
                                        法官  陳  淑  敏
                                        法官  徐  璧  湖
      右正本證明與原本無異
                                              書  記  官
中      華      民      國    八十五    年      三      月      四      日
                                                                      Ｚ


司法院資訊處製作；財團法人民間司法改革基金會備份。
